【裁判字號】    90,易,1301
【裁判日期】    900614
【裁判案由】    過失傷害
【裁判全文】
臺灣板橋地方法院刑事判決                        九十年度易字第一三一號
    公  訴  人  臺灣板橋地方法院檢察署檢察官
    被      告  乙○○
    選任辯護人  林秀蓉
    被      告  甲○○
                丙○○
右列被告因過失傷害案件，經檢察官提起公訴（八十九年度偵字第一三五三八號），
本院判決如左：
    主  文
丙○○從事業務之人，因業務上之過失傷害人致重傷，處有期徒刑伍月，如易科罰金
，以佰元折算壹日。
乙○○、甲○○均無罪。
    事  實
一、丙○○係台北縣林口鄉南勢村七二之二九號「立崴有限公司」（下稱立崴公司）
    之廠長，為從事業務之人，明知以切換開關方式將沖床改為腳踏式之沖床機台，
    應嚴禁身體各部位深入機台中，而使用夾具撿拾模具，如未使用夾具，極易使伸
    入機台之身體受有重傷，依當時之情形並無不能使用夾具之情事，竟於八十八年
    十二月十五日，在上開立崴公司之工廠內，由丙○○以腳控制沖床開關並放置原
    料，再由己○○負責將產品自機台內取出，丙○○明知己○○並未依規定使用夾
    具，而直接以徒手伸入機台內撿拾模具，應能預見極易使手受重傷，竟疏未促其
    改正，嗣因丙○○一時分心而未注意己○○之雙手尚未離開機器，即將腳踏開關
    啟動，致己○○受有右手手肘以下截肢及左手拇指截肢併食指骨折之毀敗一肢機
    能之重傷害。
二、案經己○○訴由台灣板橋地方法院檢察署檢察官偵查起訴。
    理  由
一、訊據被告丙○○矢口否認上開犯行，辯稱：在伊尚未踩開關時，被告即將手放在
    機器上，因沖床速度過快根本來不及注意云云，惟查：
（一）右揭犯罪事實，業據告訴人己○○於偵審中指訴綦詳，而己○○確因本件事故
      受有右手手肘以下截肢及左手拇指截肢併食指骨折之傷害，此有診斷證明書乙
      份在卷可稽，告訴人所受之傷害已達於毀敗一肢機能之程度，係屬重傷害。
（二）該沖床原係設有雙手按鈕式之安全裝置，經以切換開關方式將沖床改為腳踏式
      後，將使該沖床變為無安全裝置之功用，此有行政院勞工委員會北區勞動檢查
      所台八九勞北檢製字第八九一二三七九號函附卷可稽，被告丙○○身為廠長，
      本應注意不得使身體各部分伸入機台，需以夾具撿拾模具，以確保員工生命、
      身體之安全，而依其智識、能力及當時之情形又無不能注意之情事，竟疏未促
      使被害人己○○使用夾具，於沖床切換開關改為腳踏式時，疏未注意己○○將
      手伸入機台內，仍繼續將腳踏開關啟動，造成己○○遭機器壓傷雙手，顯難辭
      過失之責。
（三）經函請法務部調查局對被告丙○○以控制問題法及混合問題法進行測謊，在被
      告丙○○稱「事故發生時甲○○並未呼叫伊；告訴人是在伊踩踏開關後始將手
      深入沖床機內」均呈情緒波動反應，研判有說謊，此有該局九十陸三字第九０
      ００一五一０號含附卷可稽，被告丙○○所辯顯無足採信。
（四）綜上所述，本件事證明確，被告丙○○犯行堪以認定。
二、核被告丙○○所為，係犯刑法第二百八十四條第二項之業務過失傷害致重傷罪。
    爰審酌被告丙○○之過失程度、被害人所受之傷勢程度及被害人未使用夾具亦有
    過失，及被告丙○○未與被害人達成和解等一切情狀，量處如主文所示之刑，被
    告丙○○行為後，刑法第四十一條條文業經修正通過，經比較新舊法結果以新法
    較有利於被告，自應適用新法，諭知易科罰金之折算標準，以資懲儆。
三、公訴意旨另以：被告乙○○係台北縣林口鄉南勢村七二之二九號「立崴有限公司
    」之負責人，為從事業務之人，亦為勞工安全衛生法所稱之雇主，本應注意對於
    防止機械、器具、設備等引起之危害，應有符合標準之必要安全衛生設備，以確
    保員工生命、身體之安全，而依其智識、能力及當時之情形又無不能注意之情事
    ，竟疏未注意在上址提供必要安全衛生設備以防止勞工可以自由切換沖床控制板
    上之手動及腳動開關。甲○○與丙○○分別在立崴公司擔任會計人員及廠長職務
    ，均為從事業務之人，亦均明知以切換開關方式將沖床改為腳踏式，將使該沖床
    變為無安全設置之功用，依當時之情形並無不能注意之情事，甲○○竟為求加快
    生產而指示丙○○以切換開關方式將沖床改為腳踏式，由丙○○以腳控制沖床開
    關並放置原料，再由己○○負責將產品自機器取出，嗣甲○○又突然呼叫正在控
    制沖床之丙○○，丙○○因分心而未注意己○○之雙手尚未離開機器，即將腳踏
    開關啟動，致己○○受有右手手肘以下截肢及左手拇指截肢併食指骨折之毀敗一
    肢機能之重傷害。因認被告乙○○、甲○○所為，亦係涉有刑法第二百八十四條
    之業務過失致重傷罪嫌。
四、訊據被告乙○○、甲○○均堅決否認傷害犯行，被告乙○○辯稱：發生事情時，
    我人不在臺灣。機器買進來時，安全設施都已經設定好了，而且己○○自己不小
    心操作，應該注意而沒有注意。機器有夾具可以把產品鐵板取出，那天發生事情
    時，他根本沒有用夾具。被告甲○○辯稱：那天己○○作業時，產品沒有排好，
    我就交待他要排好，之後十分鐘，事情才發生。測謊結果不實在。我只是過去喊
    一聲，他還有回我，說東西根本沒有辦法擺齊等語。
五、公訴人認被告乙○○、甲○○涉有上開犯行係以：（一）告訴人己○○於偵訊中
    之指訴，及診斷證明書乙份，告訴人所受之傷害已達於毀敗一肢機能之程度，係
    屬重傷害。（二）該沖床原係設有雙手按鈕式之安全裝置，經以切換開關方式將
    沖床改為腳踏式後，將使該沖床變為無安全裝置之功用，此有行政院勞工委員會
    北區勞動檢查所台八九勞北檢製字第八九一二三七九號函附卷可稽，又乙○○身
    為雇主，本應注意對於防止機械、器具、設備等引起之危害，應有符合標準之必
    要安全衛生設備，以確保員工生命、身體之安全，而依其智識、能力及當時之情
    形又無不能注意之情事，竟疏未注意提供必要安全衛生設備，致該沖床可任由員
    工自由切換開關，造成己○○操作時，遭機器壓傷雙手，顯難辭過失之責。（三
    ）經函請法務部調查局對被告甲○○以控制問題法及混合問題法進行測謊，在被
    告甲○○稱「並未指示更改沖床開關設定模式；事故發生時並未呼叫」呈情緒波
    動反應，研判有說謊，此有該局九十陸三字第九０００一五一０號含附卷可稽。
    被告甲○○、丙○○以切換開關方式將沖床改為腳踏式致該沖床失其安全裝置功
    能，甲○○又在操作上開危險性機器過程中呼叫丙○○，致丙○○因分心而啟動
    沖床，因而壓傷己○○之雙手，故認被告乙○○、甲○○對本件事故亦均有過失
    。
六、按犯罪事實應依證據認定之，無證據不得推定其犯罪事實，刑事訴訟法第一百五
    十四條定有明文，又告訴人之告訴，係以使被告受刑事訴追為目的，是其陳述是
    否與事實相符，仍應調查其他證據以資審認；且認定不利於被告之事實，須依積
    極證據，苟積極證據不足為不利於被告事實之認定時，即應為有利於被告之認定
    ，更不必有何有利之證據，最高法院五十二年台上字第一三００號判例及三十年
    上字第八一六號判例分別著有明文可資參照。經查：
    （一）行政院勞工委員會北區勞動檢查所（以下簡稱北區丁○○）於八十九年二
          月二日曾派員至立威公司實施勞動檢查，檢查結果雖發現衝剪機械九台及
          物料儲存工作場二處有違反勞工安全衛生法及機械器具防護標準，而其所
          指違反法令之衝剪機械並非本案告訴人發生事故之氣壓雙按鈕事沖床，此
          對照台北縣政府函文之內容及被告乙○○所提答辯狀附件之圖示可知（見
          被證二號），公訴人嗣後曾函北區丁○○，請其查明台北縣「立葳有限公
          司」檢驗不合格機具，是否即係本案發生事故之機器（見偵查卷第二十二
          頁），惟北區丁○○並未針對公訴人之問題，派員檢查結果回覆，而係依
          據告訴人之指訴，就事故發生之機器及原因逕行評斷。是故北區丁○○僅
          依據告訴人所述，即逕行評斷，是否真實尚非無疑。
    （二）本案發生事故之ＦＣＰ一一○型式可切按開關更換為腳踏式操作之沖床機
          台，為被告乙○○於八十六年九月間所購買之機械，此有被告乙○○所提
          之買賣合約書及發票各一件附卷可稽（見被告乙○○所提被證四），而該
          沖床出廠時亦經出售之豐煜機械股份有限公司採用ＣＮＳ國家標準檢驗合
          格，此亦有豐煜機械股份有限公司之沖床檢查成績書一件附卷可稽，是其
          安全設施應無問題而該沖床可切按開關更換為腳踏式操作，亦非法所禁止
          ，證人即北區丁○○承辦人員蘇田村於本院訊問時亦證稱如改為腳踏式操
          作時，現場機器旁有提供夾具使用，即為合格之機器（見本院九十年五月
          十六日筆錄），而證人戊○○及告訴人於本院訊問時均證稱事故發生時機
          器二側均放置有夾具（見本院九十年五月十六日筆錄），是被告乙○○所
          購買之機器係屬合法之機械，於改為腳踏式操作時，亦於機械二側放置有
          夾具可供使用，應已設有符合標準之安全設備，自不得以刑法上過失致重
          傷罪相繩。
    （三）被告甲○○於案發當時，依告訴人所述，雖為求加快生產，而指示丙○○
          將沖床改為腳踏式，然沖床機器改為腳踏是本為法令所許可，僅係操作時
          需使用夾具撿拾模具，並應嚴格禁止將身體伸入機器內撿拾模具，是故被
          告甲○○於案發當時雖曾突然喊叫正在控制沖床之丙○○，然當時茍被害
          人己○○有依照規定使用夾具撿拾模具，或被告丙○○曾糾正被害人歐根
          樹使用夾具，或注意於己○○將手伸入機器內撿拾模具時，應不得將腳踏
          開關啟動，則事故即不會發生，是故被告甲○○之呼叫被告丙○○，尚難
          認為有何過失之可言。此外，復查無其他積極確切之證據足資認定被告徐
          憲慧、甲○○有何過失致重傷之犯行，既不能證明被告乙○○、甲○○犯
          罪，依右開說明，自應依法為被告乙○○、丙○○無罪之諭知。
據上論斷，應依刑事訴訟法第二百九十九條第一項前段、第三百零一條第一項，刑法
第二條第一項、第二百八十四條第二項後段、第四十一條第一項，罰金罰鍰提高標準
條例第一條前段、第二條，判決如主文。
本案經檢察官郭瑋中到庭執行職務
中      華      民      國    九十      年      六      月     十四     日
                                  臺灣板橋地方法院刑事第一庭
                                     法  官    胡  堅  勤
右正本證明與原本無異。
如不服本判決，應於判決送達後十日內，向本院提出上訴狀。
                                     書記官    劉  文  美
中      華      民      國    九十      年      六    月       十四     日
附錄本案所犯法條全文
中華民國刑法第二百八十四條
(過失傷害罪)
因過失傷害人者，處六月以下有期徒刑、拘役或五百元以下罰金，致重傷
者，處一年以下有期徒刑、拘役或五百元以下罰金。
從事業務之人，因業務上之過失傷害人者，處一年以下有期徒刑、拘役或
一千元以下罰金，致重傷者，處三年以下有期徒刑、拘役或二千元以下罰
金。


司法院資訊處製作；財團法人民間司法改革基金會備份。
